【裁判字號】    98,訴,182
【裁判日期】    980708
【裁判案由】    返還消費借貸款
【裁判全文】
臺灣新竹地方法院民事判決               98年度訴字第182號
原      告  兆豐國際商業銀行股份有限公司北新竹分公司
法定代理人  丙○○
訴訟代理人  甲○○
被      告  乙○○
上列當事人間請求返還消費借貸款事件，本院於民國98年6 月24
日辯論終結，判決如下：
    主      文
被告應給付原告新臺幣壹佰柒拾陸萬壹仟壹佰陸拾貳元，及自民
國九十八年四月十日起至清償日止，按年息百分之一點一六七計
算之利息，及依上開利率加計年利率百分之一之遲延利息。及逾
期六個月以內者，按上開利率百分之十，超過六個月者，按上開
利率百分之二十計算之違約金。
訴訟費用由被告負擔。
    事實及理由
壹、程序方面：
    按訴狀送達後，原告不得將原訴變更或追加他訴，但擴張或
    減縮應受判決事項之聲明，不在此限；民事訴訟法第255 條
    第1 項第1 款定有明文。查原告於起訴時，訴之聲明第1 項
    原為「被告應給付原告新台幣（下同）1,812,340 元，及自
    民國97年11月10日起至清償日止，按年息百分之3.717 計算
    之利息，逾期6 個月以內者，按上開利率百分之10，超過6
    個月者，按上開利率百分之20計算之違約金」，嗣於言詞辯
    論時變更聲明為「被告應給付原告1,761,162 元，及自98年
    4 月10日起至清償日止，按年息百分之1.167 計算之利息，
    逾期6 個月以內者，按上開利率百分之10，超過6 個月者，
    按上開利率百分之20計算之違約金。及依上開利率加計年利
    率百分之一之遲延利息。」，核屬擴張或減縮應受判決事項
    之聲明，參諸前揭規定，應予准許，合先敘明。
貳、實體方面：
一、原告起訴主張：
(一)、被告乙○○於93年6 月11日，向原告借款新台幣2,200,000
    元，借款期間20年，自93年7 月1 日起至113 年7 月1 日止
    ，按240 期，按月攤還本息，利率按中華郵政股份有限公司
    二年期定期儲金機動利率加年息百分之2.575 計算，逾期在
    6 個月以內者，按上開利率百分之10，超過6 個月者，按上
    開利率百分之20計算違約金。並應依借款約定利率加年利率
    百分之1 計付遲延利息。被告於97年11月份期付金後即拒不
    繳付，至98年2 月16日止尚欠原告本金1,761, 162元及相關
    利息，依借款契約書第8 條規定，被告已喪失期限利益，所
    貸借款視同全部到期，聲明如主文所示。
(二)、對被告抗辯之陳述：
    被告聲請寬限是在原告起訴後，因聲請還沒有通過，被告繳
    的是98年1 、2 、3 、4 月的利息。
二、被告抗辯：
    被告自97年6 月開始，工作收入不穩定，以致每月還款出現
    延遲，經向原告請寬限期，但原告以被告有延繳狀況資格不
    符，不能申請，原告稱被告自97年11月後拒不繳付，並非事
    實，被告已於98年5 月間給付原告29萬餘元，聲明：請求駁
    回原告之訴。
三、法院之判斷：
    原告主張之前揭事實，業據其提出借款契約書、放款帳號歷
    史資料查詢，被告對於向原告借款之事實不爭執，惟以被告
    自97年6 月開始，工作收入不穩定，以致每月還款出現延遲
    ，經向原告請求寬限期，但原告以被告有延繳狀況資格不符
    ，不能申請，被告已於98年5 月間給付原告29萬餘元等語置
    辯，提出存摺存款對帳單為證、95年度銀行公會債務協商機
    制變更還款條件增補約據、臺灣臺中地方法院執行命令、存
    摺明細（均影本）為證，原告對被告之抗辯則稱：被告聲請
    寬限是在原告起訴後，因聲請還沒有通過，被告繳的是98年
    1 、2 、3 、4 月的利息等語。參酌被告亦自承向原告請求
    寬限，原告以其資格不符不能申請，足認被告有逾期未依約
    繳款之情形。而按清償人所提出之給付，應先抵充費用，次
    充利息，次充原本。民法第323 條定有明文。又依兩造借款
    契約書第11條規定：清償人所提出之給付不足清償甲方對乙
    方所負擔之全部債務時，其抵充之方法及順序應依照民法之
    規定，但違約金之抵充順序應次於費用先於利息。被告於逾
    期繳款後，所繳納予原告之金額，即應依前開順序抵充之。
    足認原告主張被告逾期後所繳納款項為98年1 、2 、3 、4
    月的利息乙節為真實。
四、從而，原告依消費借貸之法律關係，訴請被告給付如主文第
    1 項所示之金額、利息、遲延利息及違約金，即無不合，應
    予准許。
五、本件事證已臻明確，兩造其餘攻擊防禦及舉證，經本院審酌
    後核與判決結果無影響，爰不一一論述，附此敘明。
六、據上論結，本件原告之訴為有理由，依民事訴訟法第78條，
    判決如主文。
中    華    民    國    98    年    7     月    8     日
                  民事第一庭    法      官  林麗玉
以上正本係照原本作成。
如對本裁定抗告須於裁定送達後10日內向本院提出抗告狀。
中    華    民    國    98    年    7     月    9     日
                                書  記  官  陳思璟


司法院資訊處製作；財團法人民間司法改革基金會備份。
